【裁判字號】    96,上訴,4307
【裁判日期】    970501
【裁判案由】    違反槍砲彈藥刀械管制條例
【裁判全文】
臺灣高等法院刑事判決                96年度上訴字第4307號
上  訴  人
即  被  告  甲○○
選任辯護人  廖珠蓉律師
上列上訴人因違反槍砲彈藥刀械管制條例案件，不服臺灣桃園地
方法院96年度訴字第469 號，中華民國96年7 月26日第一審判決
（起訴案號：臺灣桃園地方法院檢察署95年度偵字第23439 號）
，提起上訴，本院判決如下：
    主  文
原判決撤銷。
甲○○未經許可，寄藏其他可發射子彈具有殺傷力之改造手槍，
處有期徒刑貳年陸月，併科罰金新臺幣拾伍萬元，罰金如易服勞
役，以新臺幣壹仟元折算壹日。扣案如附表一、二所示之物，均
沒收。
    事  實
一、甲○○明知未經許可，不得寄藏可發射子彈具有殺傷力之改
    造槍枝及子彈，竟基於寄藏可發射子彈具有殺傷力之槍枝及
    子彈之犯意，於民國95年7 月間某日，在其位於桃園縣大溪
    鎮○○路○ 段355 號住處，受綽號「阿偉」之乙○○（因販
    賣槍枝、子彈經臺灣板橋地方法院判處應執行有期徒刑十六
    年八月，併科罰金新臺幣二十三萬元，尚未確定）所託，代
    為保管如附表一、二、三所示具有殺傷力之改造手槍及子彈
    ，並將該等槍、彈寄藏在上開住處。嗣於95年11月3 日晚上
    7 時45分許，為警持搜索票在上址住處查獲，並扣得如附表
    一、二、三（其中附表三所示之子彈於鑑驗過程中業經試射
    擊發，已喪失子彈效用）所示之物。嗣甲○○於偵查中自白
    ，並供述全部槍、彈來源，因而查獲該綽號「阿偉」之乙○
    ○。
二、案經桃園縣政府警察局移送臺灣桃園地方法院檢察署檢察官
    偵查起訴。
    理  由
壹、程序部分：
    內政部警政署刑事警察局（下稱刑事警察局）所出具之95年
    11月13日刑鑑字第0950164892號、95年11月17日刑鑑字第09
    50169296號、97年1 月29日刑鑑字第0960190327號槍彈鑑定
    書，係屬該機關執行槍枝、彈藥鑑定公務所出具之證明文書
    ，又無顯不可信之情況，依刑事訴訟法第159 條之4 規定，
    自得為證據。況檢察官、被告及辯護人於本院審理時，就此
    部分證據之證據能力均表示沒有意見（被告之辯護人僅對該
    證明力有意見），迄至本件辯論終結時，復均未聲明異議，
    且核該鑑定書與檢察官主張之犯罪事實有關聯性，亦無證明
    力明顯過低之瑕疵，作為證據要屬適當，可認上開槍彈鑑定
    書具有證據能力，合先敘明。
貳、實體部分：
一、上揭犯罪事實，業據被告甲○○坦承不諱，並有如附表一、
    二、三所示之槍枝及子彈扣案可資佐證。被告所寄藏而為警
    查獲之上揭槍彈，經送請刑事警察局以性能檢驗法、動能試
    射法鑑定，結果認定：送驗附表一編號一手槍1 枝（槍枝管
    制編號0000000000號），係由仿BERETTA 廠92FS型半自動手
    槍所製造槍枝換裝土造金屬槍管而成之改造手槍，機械性能
    良好，可擊發適用子彈，認具殺傷力；附表一編號二手槍1
    枝（槍枝管制編號0000000000號），係由仿BERETTA 廠92FS
    型半自動手槍所製造槍枝，換裝土造金屬槍管而成之改造手
    槍，機械性能良好，可擊發適用子彈，認具殺傷力；附表一
    編號三手槍1 枝（槍枝管制編號0000000000號），係由仿
    VALTRO廠85COMBAT型金屬模型槍製造之槍枝，車通槍管內阻
    鐵而成之改造手槍，機械性能良好，可擊發適用子彈，認具
    殺傷力；附表二、三所示之送鑑具直徑約8.5 mm金屬彈頭之
    土造子彈13顆，經取樣4 顆試射，均可擊發，認具殺傷力，
    此有刑事警察局95年11月13日刑鑑字第0950164892號、95年
    11月17日刑鑑字第0950169296號槍彈鑑定書各1 件附卷可稽
    。嗣被告之辯護人以該槍枝之鑑定並未經實際試射，經本院
    請刑事警察局實際試射鑑定有無殺傷力，該局以裝填適用子
    彈測試結果，就附表一編號一之手槍，其單位面積動能為98
    焦耳／平方公分；編號二之手槍，其單位面積動能為1512焦
    耳／平方公分；編號三之手槍，槍管破裂，仍測得其單位面
    積動能為31焦耳／平方公分，有該局97年1 月29日刑鑑字第
    0960190327號鑑定書可稽（本院卷第50頁），是均可認具殺
    傷力。雖辯護人又以該編號一、二之手槍係一模一樣之改造
    手槍，鑑定結果卻天差地別，且編號二之手槍發射速度超出
    一般制式手槍，另編號三之手槍槍管已破裂是否可再裝填適
    用子彈發射而具殺傷力云云，質疑該鑑定之證明力。惟扣案
    附表編號一、二之手槍均係改造手槍，辯護人有何憑據認其
    係「一模一樣」？且既係改造手槍，其發射速度焉得以制式
    手槍比擬。另編號三之手槍雖槍管破裂，仍可測其發射速度
    及單位面積動能，縱已不能再裝填適用子彈，對被告罪責之
    認定，並無影響，是辯護人上開所辯，均無足採。本件事證
    明確，被告犯行洵堪認定，應依法論科。
二、按寄藏與持有，均係將物置於自己實力支配之下，僅寄藏必
    先有他人之持有行為，而後始為之受寄代藏而已，故寄藏之
    受人委託代為保管，其保管之本身，亦屬持有，不過此之持
    有係受寄之當然結果。槍砲彈藥刀械管制條例既將持有與寄
    藏為分別之處罰規定，則單純之持有，固不包括寄藏，但寄
    藏之受人委託代為保管，其保管之本身所為之持有，既係寄
    藏之當然結果，法律上自宜僅就寄藏行為包括之評價，不宜
    另就持有予以論罪（最高法院74年台上字第3400號判例參照
    ）。是核被告所為，係犯槍砲彈藥刀械管制條例第8 條第4
    項之未經許可寄藏其他可發射子彈具有殺傷力之改造手槍罪
    ，及同條例第12條第4 項之未經許可寄藏子彈罪。又被告自
    95年7 月間某日至同年11月3 日晚上7 時45分許為警員查獲
    時止，寄藏前開槍枝及子彈之行為，係屬於繼續犯性質；被
    告以一行為同時寄藏三支改造手槍及上揭子彈，為想像競合
    犯，應依刑法第55條規定，從一較重之未經許可寄藏其他可
    發射子彈具有殺傷力之改造手槍罪處斷。又犯槍砲彈藥刀械
    管制條例之罪，於偵查或審判中自白，並供述全部槍砲、彈
    藥、刀械之來源及去向，因而查獲或因而防止重大危害治安
    事件之發生者，減輕或免除其刑，槍砲彈藥刀械管制條例第
    18條第4 項前段定有明文。被告於偵查中已供出該槍彈係受
    一「阿偉」者所寄藏，並提供其與「阿偉」之電子信箱往來
    資料及行動電話號碼供檢察官追查，經臺灣桃園地方法院檢
    察署檢察官偵查後查知該「阿偉」之人係乙○○，案列該署
    96年度偵字第29062 號偵查，並將該案移送臺灣板橋地方法
    院96年度重訴字第48號案併辦，嗣經該院認定乙○○有交付
    附表一、二、三所示之槍彈予被告並處罪刑在案，有上開檢
    察官併辦意旨書及判決書在卷足憑，爰依該條項規定予以減
    輕其刑。至證人乙○○於本院雖否認有交付上開槍彈予被告
    之行為，但此應係其為免加重自身罪責所為自辯之詞，不影
    響本院就被告減輕其刑之認定，併此敘明。
三、原審對被告論罪科刑，固非無見。惟被告於偵查中已自白犯
    罪，供出其槍彈來源係「阿偉」者所寄藏，並提供「阿偉」
    之行動電話號碼及拍賣網站之帳號供追查，原審未能調查被
    告有無槍砲彈藥刀械管制條例第18條第4 項之減輕或免除其
    刑之事由，而未能適用該條項規定，自有違誤，被告上訴意
    旨就此指摘，為有理由。至被告為警查獲具有殺傷力計3 支
    改造手槍及13顆子彈，邇來臺灣地區槍枝泛濫，民眾聞之色
    變，被告行為影響社會治安甚鉅，其犯罪顯不符合可以憫恕
    之情狀，其就此部分之上訴，則無理由。原判決既有上開可
    議之處，應由本院將之撤銷改判。爰審酌被告並無前科紀錄
    ，素行尚可，本件未經許可而寄藏上揭改造手槍及子彈，對
    於社會安全已構成相當危害，幸被告並未持之另為其他犯罪
    ，兼衡其品行、智識程度及犯罪後尚能坦承犯行深表悔悟等
    一切情狀，量處如主文第二項所示之刑，並就併科罰金部分
    ，諭知易服勞役之折算標準。
四、扣案如附表一、二所示之改造手槍及子彈，均為違禁物，不
    問屬於犯人與否，應依刑法第38條第1 項第1 款規定宣告沒
    收之。又附表三所示之土造子彈，經內政部警政署刑事警察
    局鑑定認具殺傷力，惟於鑑定時經實際試射滅失，所餘已非
    原貌之彈頭、彈殼，而失子彈之性質，尚非屬違禁物，自毋
    庸諭知沒收。另扣案如附表四所示之物，認均不具殺傷力，
    且非屬槍砲主要組成零件，此有刑事警察局96年4 月2 日出
    具之刑鑑字第0960045595號函及內政部於96年4 月25日出具
    之內授警字第0960870656號函附卷可參，是附表四所示之物
    不屬違禁物，又乏證據證明係供前揭犯罪之用，爰不為沒收
    之諭知。
據上論斷，應依刑事訴訟法第369 條第1 項前段、第364 條、第
299 條第1 項前段，槍砲彈藥刀械管制條例第8 條第4 項、第12
條第4 項、第18條第4 項前段，刑法第11條、第55條、第42條第
3 項、第38條第1 項第1 款，判決如主文。
本案經檢察官張金塗到庭執行職務。
中    華    民    國    97    年    5     月    1     日
            刑事第十五庭  審判長法  官  吳昭瑩
                                法  官  蘇隆惠
                                法  官  李正紀
以上正本證明與原本無異。
如不服本判決，應於收受送達後十日內向本院提出上訴書狀，其
未敘述上訴之理由者並得於提起上訴後十日內向本院補提理由書
（均須按他造當事人之人數附繕本）。
                                書記官  鄭信昱
中    華    民    國    97    年    5     月    1     日
附表一：（扣案經鑑定具殺傷力之槍枝）
┌──┬─────────────────────┬───┐
│編號│          品             名               │數量  │
├──┼─────────────────────┼───┤
│一  │仿BERETTA廠92FS型半自動手槍所製造之槍枝， │壹枝  │
│    │換裝土造金屬槍管而成之改造手槍（含彈匣1   │      │
│    │個，槍枝管制編號0000000000號）。          │      │
├──┼─────────────────────┼───┤
│二  │仿BERETTA廠92FS型半自動手槍所製造之槍枝， │壹枝  │
│    │換裝土造金屬槍管而成之改造手槍（含彈匣1   │      │
│    │個，槍枝管制編號0000000000號）。          │      │
├──┼─────────────────────┼───┤
│三  │仿VALTRO 廠85COMBAT型金屬模型槍製造之槍枝 │壹枝  │
│    │，車通槍管內阻鐵而成之改造手槍改造手槍1   │      │
│    │枝（含彈匣1 個，槍枝管制編號0000000000號）│      │
└──┴─────────────────────┴───┘
附表二：
（扣案經鑑定具殺傷力而未試射之子彈）
┌──┬───────────┬───┐
│編號│品                  名│數  量│
├──┼───────────┼───┤
│ 一 │土造子彈              │ 玖顆 │
└──┴───────────┴───┘
附表三：
（扣案具殺傷力而已試射之子彈）
┌──┬───────────┬───┐
│編號│品                  名│數  量│
├──┼───────────┼───┤
│ 一 │土造子彈              │ 肆顆 │
└──┴───────────┴───┘
附表四：
┌──┬───────────┬───┐
│編號│品                  名│數  量│
├──┼───────────┼───┤
│ 一 │空氣槍                │壹枝  │
├──┼───────────┼───┤
│ 二 │槍管                  │壹枝  │
├──┼───────────┼───┤
│ 三 │零件                  │壹批  │
├──┼───────────┼───┤
│ 四 │使用過之彈殼          │貳顆  │
├──┼───────────┼───┤
│ 五 │彈簧                  │陸條  │
├──┼───────────┼───┤
│ 六 │底火                  │貳拾條│
├──┼───────────┼───┤
│ 七 │底火                  │參分之│
│    │                      │壹盒  │
├──┼───────────┼───┤
│ 八 │底火                  │伍片  │
├──┼───────────┼───┤
│ 九 │底火                  │貳盒  │
├──┼───────────┼───┤
│ 十 │底火                  │貳包  │
├──┼───────────┼───┤
│十一│改造子彈半成品        │壹佰捌│
│    │                      │拾顆  │
├──┼───────────┼───┤
│十二│改造子彈（具子彈外型之│顆  │
│    │實心金屬物，不具子彈完│      │
│    │整結構，而不具殺傷力）│      │
└──┴───────────┴───┘
附錄本案論罪科刑法條：
槍砲彈藥刀械管制條例第8條
未經許可，製造、販賣或運輸鋼筆槍、瓦斯槍、麻醉槍、獵槍、
空氣槍或第4 條第1 項第1 款所定其他可發射金屬或子彈具有殺
傷力之各式槍砲者，處無期徒刑或5 年以上有期徒刑，併科新臺
幣1 千萬元以下罰金。
未經許可，轉讓、出租或出借前項所列槍枝者，處5年以上有期
徒刑，併科新臺幣1千萬元以下罰金。
意圖供自己或他人犯罪之用，而犯前二項之罪者，處無期徒刑或
7 年以上有期徒刑，併科新臺幣1 千萬元以下罰金。
未經許可，持有、寄藏或意圖販賣而陳列第1 項所列槍枝者，處
3 年以上10年以下有期徒刑，併科新臺幣700 萬元以下罰金。
第1 項至第3 項之未遂犯罰之。
槍砲彈藥刀械管制條例第12條
未經許可，製造、販賣或運輸子彈者，處1年以上7年以下有期徒
刑，併科新台幣500萬元以下罰金。
未經許可，轉讓、出租或出借子彈者，處6月以上5年以下有期徒
刑，併科新台幣300萬元以下罰金。
意圖供自己或他人犯罪之用，而犯前二項之罪者，處3年以上10
年以下有期徒刑，併科新台幣700萬元以下罰金。
未經許可，持有、寄藏或意圖販賣而陳列子彈者，處5年以下有
期徒刑，併科新台幣300萬元以下罰金。
第 1 項至第 3 項之未遂犯罰之。


司法院資訊處製作；財團法人民間司法改革基金會備份。
